---
title: "GNMDS"
output: word_document
editor_options: 
  chunk_output_type: console
---

```{r setup, include=FALSE}
knitr::opts_chunk$set(echo = TRUE)
```




```{r standard, include=FALSE}
# Libraries and import
library(vegan)
library(plyr)
library(tidyverse)
library(dplyr)


load("processdata/species_sub5_2020_08_27.rda")

load("processdata/env.var_sub5_095_k4_2020_09_11.rda")
load("processdata/env.var_full_sub5_095_k4_2020_09_10.rda") 

str(species_sub5)
str(env.var_sub5)
str(env.var_full_sub5)


names(env.var_sub5)
env.var_sub5 <- env.var_sub5[, -c(3)]

names(env.var_sub1)
env.var_sub1 <- env.var_sub1[, -c(3)]

```


## DCA

Kjører DCA på hele datamaterialet. Kjapt plott for å se etter artifakter (feks tongue effect eller andre mønster i data som kommer av analysen).
```{r DCA, message=FALSE, warning=FALSE, include=FALSE}
dca.tot <- decorana(species_sub1)
# Ekstraherer aksene:
dca1 <- scores(dca.tot, display = "sites", origin = FALSE)[, 1]
dca2 <- scores(dca.tot, display = "sites", origin = FALSE)[, 2]

```

## GNMDS

Running the GNMDS (more or less just script from Rune Halvorsen)

```{r GNMDS, message=FALSE, warning=FALSE, include=FALSE}

##### ----- Rune Halvorsens variant: -----
library(vegan)

## Making Bray-Curtis dissimilarity matrix:
dist.y <- vegdist(species_sub1, method = "bray") 

## Replacing unreliable distances (B-C > 0.8 by geodesic distances, using stepacross; note that the optimal value for epsilon may be dataset-specific
geodist.y <- isomapdist(dist.y, epsilon = 0.95)

k = 4 # k determines the number of dimensions in the ordination
## Define a general, empty object called mds:
mds <- NULL
## Making 100 "mds"s from initial starting configurations, allocating them into the mds object:
# for(i in 1:100)
# {mds[[i]]<-monoMDS(dist.y, matrix(c(runif(dim(species_sub5)[1]*k)),nrow=dim(species_sub5)[1]),
#   k=3, model = "global", maxit=200, smin = 1e-7, sfgrmin = 1e-7)}

for(i in 1:100)
{mds[[i]]<-monoMDS(geodist.y, matrix(c(runif(dim(species_sub1)[1]*k)),nrow=dim(species_sub1)[1]), 
  k=4, model = "global", maxit=200, smin = 1e-7, sfgrmin = 1e-7)}
# alternative options: model = "local", "linear" or "hybrid" with threshold = [value]


## The mds object is now a list consisting of 100 "subobjects" being lists
## Extracting the stress values as a vector - stress is given as the 22th element in each "subobject list"
mds.stress <- unlist(lapply(mds, function(v){v[[22]]})) 

## Ordering the stress values for the 100 mds:
# order(mds.stress)
## Saving the order in a vector
ordered <- order(mds.stress)


## Find the stress of the solutions with the lowest and second lowest stress:
mds.stress[ordered[1]]
mds.stress[ordered[2]]
# mds.stress[ordered[3]]

## For dist.y scaling of axes to half change units and varimax rotation by postMDS
# mds.best <- postMDS(mds[[ordered[1]]], dist.y, pc = TRUE, halfchange = TRUE)
# mds.secbest <- postMDS(mds[[ordered[2]]], dist.y, pc = TRUE, halfchange = TRUE)


## For geodist.yscaling of axes to half change units and varimax rotation by postMDS
mds.best <- postMDS(mds[[ordered[1]]], geodist.y, pc = TRUE, halfchange = TRUE, threshold = 0.8)
mds.secbest <- postMDS(mds[[ordered[2]]], geodist.y, pc = TRUE, halfchange = TRUE, threshold = 0.8)
# mds.thirdbest <- postMDS(mds[[ordered[3]]], geodist.y, pc = TRUE, halfchange = TRUE, threshold = 0.9)

## Making variables from GNMDS axes 1 and 2 for plotting
gnmds1 <- mds.best$points[, 1]
gnmds2 <- mds.best$points[, 2]
gnmds3 <- mds.best$points[, 3]
gnmds4 <- mds.best$points[, 4]

```

## Procrustes error

Tester procrustes error.

```{r procrustes, echo=FALSE, message=FALSE, warning=FALSE}
#Procrustes comparisons
procrustes(mds.best, mds.secbest, permutations = 999)
procrustes(mds.best, mds.secbest, permutations = 999)

protest(mds.best, mds.secbest, permutations = 999)

plot(procrustes(mds.best, mds.secbest, permutations = 999))
# plot(procrustes(mds.secbest, mds.thirdbest, permutations = 999))
stressplot(mds.best)
stressplot(mds.secbest)
# stressplot(mds.thirdbest)

```

## DCA vs GNMDS

Gir metodene ganske like plot?

```{r test DCA vs GNMDS, echo=FALSE, message=FALSE, warning=FALSE}

cor.test(dca1, gnmds1, method="k")
cor.test(dca2, gnmds2, method="k")

```

## GNMDS - helt enkelt plot med miljøvariablene, mix og triks med de utvalg du vil ha i data.

```{r GNMDS plot, echo=FALSE, message=FALSE, warning=FALSE}
# load the ordination data
load("output/gnmds_full_e095_2020_08_31.rda")
load("output/gnmds_full_sub5_e095_2020_09_11.rda")
gnmds1 <- gnmds.full$points[, 1]
gnmds2 <- gnmds.full$points[, 2]
gnmds3 <- gnmds.full$points[, 3]
gnmds4 <- gnmds.full$points[, 4]


load("processdata/env.var_sub5_2020_09_08.rda")
str(env.var_sub5)
load("output/env.var_fit_sub5_e095_2020_09_11.rda")



# Bare punktene:
plot(gnmds1, gnmds2, xlab = "gnmds1 (scaling in H.C. units)", ylab = "gnmds2 (scaling in H.C. units)", type = "n", 
     ylim =  c(-3, 3), xlim = c(-3, 3))
# plot(gnmds1, gnmds3, xlab = "gnmds1 (scaling in H.C. units)", ylab = "gnmds2 (scaling in H.C. units)", type = "n", 
#      ylim =  c(-3, 3), xlim = c(-3, 3))

  lines(c(-3, 3), c(0, 0), lty = 2, col = 8, lwd = 2)
  lines(c(0, 0), c(-3, 3), lty = 2, col = 8, lwd = 2)
  
  
  # All points, one symbol/ colour
  # Axis 1 and 2
  points(gnmds1, gnmds2, pch = 2, col = "cyan3", cex = 0.7) 
  # Axis 1 and 3
  points(gnmds1, gnmds3, pch = 3, col = "darkorange", cex = 0.7) 
  # Axis 1 and 4
  points(gnmds1, gnmds4, pch = 4, col = "darkorange", cex = 0.7) 
  
  # points ordered by "method"
  # Axis 1 and 2
  points(gnmds1[env.var_sub1$method == "nat"], gnmds2[env.var_sub1$method == "nat"], pch = 3, col = "cyan3", cex = 0.7)
  points(gnmds1[env.var_sub1$method == "ref"], gnmds2[env.var_sub1$method == "ref"], pch = 2, col = "darkorange", cex = 0.7)
  points(gnmds1[env.var_sub1$method == "seed"], gnmds2[env.var_sub1$method == "seed"], pch = 1, col = "gold2", cex = 0.7)
  points(gnmds1[env.var_sub1$method == "pn"], gnmds2[env.var_sub1$method == "pn"], pch = 4, col = "magenta", cex = 0.7)
  
  # Axis 1 and 3
  points(gnmds1[env.var_sub5$method == "nat"], gnmds3[env.var_sub5$method == "nat"], pch = 3, col = "cyan3", cex = 0.7)
  points(gnmds1[env.var_sub5$method == "ref"], gnmds3[env.var_sub5$method == "ref"], pch = 2, col = "darkorange", cex = 0.7)
  points(gnmds1[env.var_sub5$method == "seed"], gnmds3[env.var_sub5$method == "seed"], pch = 1, col = "gold2", cex = 0.7)
  points(gnmds1[env.var_sub5$method == "pn"], gnmds3[env.var_sub5$method == "pn"], pch = 4, col = "magenta", cex = 0.7)
  
  # Axis 1 and 4
  points(gnmds1[env.var_sub5$method == "nat"], gnmds4[env.var_sub5$method == "nat"], pch = 3, col = "cyan3", cex = 0.7)
  points(gnmds1[env.var_sub5$method == "ref"], gnmds4[env.var_sub5$method == "ref"], pch = 2, col = "darkorange", cex = 0.7)
  points(gnmds1[env.var_sub5$method == "seed"], gnmds4[env.var_sub5$method == "seed"], pch = 1, col = "gold2", cex = 0.7)
  points(gnmds1[env.var_sub5$method == "pn"], gnmds4[env.var_sub5$method == "pn"], pch = 4, col = "magenta", cex = 0.7)
  
  
  
# Legger på vektorer for environmental variables
  mds.z <- envfit(scores(mds.best, choices = 1:2, origin = TRUE), env.var_sub1, 999)
  mds.z_ax3 <- envfit(scores(gnmds.full, choices = c(1,3), origin = TRUE), env.var_sub5, 999)
  mds.z_ax4 <- envfit(scores(gnmds.full, choices = c(1,4), origin = TRUE), env.var_sub5, 999)
  
  plot(mds.z, col = 1,  cex = 0.7, p.max = 0.01)
  plot(mds.z_ax3, col = 1,  cex = 0.7, p.max = 0.01)
  plot(mds.z_ax4, col = 1,  cex = 0.7, p.max = 0.01)
  # plot(mds.z, arrow.mul = 1.6, col = 1, add = T, cex = 0.7)
    
  colvec <- c("cyan3", "magenta", "darkorange", "gold2")
  with(env.var_sub5, legend("topright", legend = levels(method), bty = "n",
                      col = colvec, pch = 21, pt.bg = colvec))

  
# library(goeveg)
# ordiselect(matrix, ord, ablim = 1, fitlim = 1, choices = c(1, 2),
#   method = "axes", env, p.max = 0.05, freq = FALSE)
# 
# ## Select the 30% most abundant species with 60% best environmental fit
# ## in NDMS for axes 1 & 3
# # nmds <- metaMDS(schedenveg, k = 3)   # run NMDS
# env13 <- envfit(scores(mds.best, choices = 1:2, origin = TRUE), env.var_sub10, 999)
# limited_env <- ordiselect(species_sub10_1, mds.best, ablim = 0.3, fitlim = 0.6,
#    choices = c(1:2), method = "vars", env = env13)

```

Noen ting det kan være verdt å "Leke med" for å skjønne strukturen i dataene (Denne chunken kjører ikke alene. Du må klikke å lime linjene inn i et plot):
```{r echo=FALSE, message=FALSE, warning=FALSE}


ordisurf(mds.best, env.var$year, display= "sites", col=1, add=T)

# En linje pr level på environmental variabel du vil ha med for disse to:

ordiellipse(mds.best, env.var$year, display="sites", col=6, lty=1, lwd=2, show.groups = "2003")
ordiellipse(mds.best, env.var$year, display="sites", col=7, lty=1, lwd=2, show.groups = "2007")
ordiellipse(mds.best, env.var$year, display="sites", col=8, lty=1, lwd=2, show.groups = "2009")
ordiellipse(mds.best, env.var$year, display="sites", col=9, lty=1, lwd=2, show.groups = "2011")
ordiellipse(mds.best, env.var$year, display="sites", col=10, lty=1, lwd=2, show.groups = "2012")
ordiellipse(mds.best, env.var$year, display="sites", col=11, lty=1, lwd=2, show.groups = "2014")
ordiellipse(mds.best, env.var$year, display="sites", col=12, lty=1, lwd=2, show.groups = "2016")

ordiellipse(mds.best, env.var_sub10$method, display="sites", col=3, lty=1, lwd=2, show.groups = "nat")
ordiellipse(mds.best, env.var_sub10$method, display="sites", col=2, lty=1, lwd=2, show.groups = "pn")
ordiellipse(mds.best, env.var_sub10$method, display="sites", col=4, lty=1, lwd=2, show.groups = "seed")
ordiellipse(mds.best, env.var_sub10$method, display="sites", col=5, lty=1, lwd=2, show.groups = "ref")

ordiellipse(mds.best, env.var_sub10$region, display="sites", col="red", lty=1, lwd=2, show.groups = "N")
ordiellipse(mds.best, env.var_sub10$region, display="sites", col="green", lty=1, lwd=2, show.groups = "E")
ordiellipse(mds.best, env.var_sub10$region, display="sites", col="blue", lty=1, lwd=2, show.groups = "W")

ordiellipse(mds.best, env.var_sub10$grain_size_stand_f, display="sites", col=3, lty=1, lwd=2, show.groups = "1")
ordiellipse(mds.best, env.var_sub10$grain_size_stand_f, display="sites", col=7, lty=1, lwd=2, show.groups = "2")
ordiellipse(mds.best, env.var_sub10$grain_size_stand_f, display="sites", col=4, lty=1, lwd=2, show.groups = "3")
ordiellipse(mds.best, env.var_sub10$grain_size_stand_f, display="sites", col=5, lty=1, lwd=2, show.groups = "5")
ordiellipse(mds.best, env.var_sub10$grain_size_stand_f, display="sites", col=6, lty=1, lwd=2, show.groups = "6")

ordiellipse(mds.best, env.var_sub10$year, display="sites", col=3, lty=1, lwd=2, show.groups = "2003")
ordiellipse(mds.best, env.var_sub10$year, display="sites", col=7, lty=1, lwd=2, show.groups = "2007")
ordiellipse(mds.best, env.var_sub10$year, display="sites", col=4, lty=1, lwd=2, show.groups = "2009")
ordiellipse(mds.best, env.var_sub10$year, display="sites", col=5, lty=1, lwd=2, show.groups = "2011")
ordiellipse(mds.best, env.var_sub10$year, display="sites", col=6, lty=1, lwd=2, show.groups = "2012")
ordiellipse(mds.best, env.var_sub10$year, display="sites", col=2, lty=1, lwd=2, show.groups = "2014")
ordiellipse(mds.best, env.var_sub10$year, display="sites", col=8, lty=1, lwd=2, show.groups = "2016")

ordihull(mds.best, env.var$method, display="sites", col=3, lty=1, lwd=2, show.groups = "nat")
ordihull(mds.best, env.var$method, display="sites", col=2, lty=1, lwd=2, show.groups = "pn")
ordihull(mds.best, env.var$method, display="sites", col=4, lty=1, lwd=2, show.groups = "seed")
ordihull(mds.best, env.var$method, display="sites", col=5, lty=1, lwd=2, show.groups = "ref")

ordihull(mds.best, env.var_sub10$region, display="sites", col="red", lty=1, lwd=2, show.groups = "N")
ordihull(mds.best, env.var_sub10$region, display="sites", col="green", lty=1, lwd=2, show.groups = "E")
ordihull(mds.best, env.var_sub10$region, display="sites", col="blue", lty=1, lwd=2, show.groups = "W")

```



## To save gnmds reults (mds and envfit)
```{r}
gnmds.full <- mds.best
save(gnmds.full, file = "gnmds_full_sub1_e095_2020_09_11.rda")

save(mds.z, file="env.var_fit_sub1_e095_2020_09_11.rda") 
save(mds.z_ax3, file="envvar_fit_e095_axis3_2020_09_10.rda")
save(mds.z_ax4, file="envvar_fit_e095_axis4_2020_09_10.rda")

```


## Save axis scores
```{r}

# env.var <- data_full[, c(1, 3, 6:43, 252)]
# str(env.var)
# env.var$site_type <- as.factor(env.var$site_type)
# env.var$method <- as.factor(env.var$method)
# env.var$exposure <- as.factor(env.var$exposure)
# env.var$year <- as.factor(env.var$year)
# env.var$grain_size_stand_f <- as.factor(env.var$grain_size_stand_f)
# 
# env.var_2 <- cbind(env.var, species_richness)
# env.var_full_sub5 <- subset(env.var_2, species_richness >5)
# names(env.var_full_sub5)
# 
# save(env.var_full_sub1, file = "processdata/env.var_full_sub1_095_k4_2020_09_10.rda")
# save(env.var_full_sub5, file = "processdata/env.var_full_sub5_095_k4_2020_09_10.rda")


# load("processdata/env.var_full_sub5.rda")
# load("processdata/env.var_full_sub5_2020_09_08.rda")
load("processdata/env.var_full_sub5_095_k4_2020_09_10.rda")

load("processdata/env.var_full_sub1_095_k4_2020_09_10.rda")


load("output/gnmds_full_sub5_e095_2020_09_11.rda")
load("output/gnmds_full_sub1_e095_2020_09_11.rda")





## Utregning av gjennomsnittlig aksescore (til senere) 

# Depending on: May need to load nmds results and make gmnds2 and 2
gnmds1 <- gnmds.full$points[, 1]
gnmds2 <- gnmds.full$points[, 2]
gnmds3 <- gnmds.full$points[, 3]
gnmds4 <- gnmds.full$points[, 4]

uid <- unique(env.var_full_sub1$id)

# Akse1
mean_gnmds1 <- rep(0, times=length(uid))
for(i in 1:length(uid)) {
  mean_gnmds1[i] <- mean(gnmds1[env.var_full_sub1$id == (uid[i])], na.rm=T)
}
mean_gnmds1
# mean_gnmds1_data <- as.data.frame(mean_gnmds1)
# mean_gnmds1_data <- cbind(mean_gnmds1_data, uid)
# mean_gnmds1_data

# Akse 2
mean_gnmds2 <- rep(0, times=length(uid))
for(i in 1:length(uid)) {
  mean_gnmds2[i] <- mean(gnmds2[env.var_full_sub1$id == (uid[i])], na.rm=T)
}
mean_gnmds2
# mean_gnmds2_data <- as.data.frame(mean_gnmds2)
# mean_gnmds2_data <- cbind(mean_gnmds2_data, uid)
# mean_gnmds2_data

# Akse 3
mean_gnmds3 <- rep(0, times=length(uid))
for(i in 1:length(uid)) {
  mean_gnmds3[i] <- mean(gnmds3[env.var_full_sub1$id == (uid[i])], na.rm=T)
}
mean_gnmds3
# mean_gnmds3_data <- as.data.frame(mean_gnmds3)
# mean_gnmds3_data <- cbind(mean_gnmds3_data, uid)
# mean_gnmds3_data

# Akse 4
mean_gnmds4 <- rep(0, times=length(uid))
for(i in 1:length(uid)) {
  mean_gnmds4[i] <- mean(gnmds4[env.var_full_sub1$id == (uid[i])], na.rm=T)
}
mean_gnmds4
# mean_gnmds4_data <- as.data.frame(mean_gnmds4)
# mean_gnmds4_data <- cbind(mean_gnmds4_data, uid)
# mean_gnmds4_data


## Attach the two axisscores to the dataset to use in mixed models
mean_gnmds_data <- cbind(mean_gnmds1, mean_gnmds2, mean_gnmds3, mean_gnmds4)
env.var_full_sub1 <- cbind(env.var_full_sub1, mean_gnmds_data)
names(env.var_full_sub1)
str(env.var_full_sub1)



save(env.var_full_sub1, file = "env.var_full_sub1_095_k4_2020_09_11.rda")



## Korrelasjonstester mellom akseskar og miljovariabler --> Not really helping here...
# akse 1
# cor.test(env.var_full_sub5$mean_gnmds1, env.var_full_sub5$method, method="k")
cor.test(env.var_full_sub5$mean_gnmds1, env.var_full_sub5$loi,method="k")
cor.test(env.var_full_sub5$mean_gnmds1, env.var_full_sub5$dist_int_veg,method="k")
# cor.test(env.var_full_sub5$mean_gnmds1, env.var_full_sub5$year,method="k")
# cor.test(env.var_full_sub5$mean_gnmds1, env.var_full_sub5$exposure,method="k")
# cor.test(env.var_full_sub5$mean_gnmds1, env.var_full_sub5$region,method="k")

# akse 2
# cor.test(env.var_full_sub5$mean_gnmds2, env.var_full_sub5$method, method="k")
cor.test(env.var_full_sub5$mean_gnmds2, env.var_full_sub5$loi,method="k")
cor.test(env.var_full_sub5$mean_gnmds2, env.var_full_sub5$dist_int_veg,method="k")
# cor.test(env.var_full_sub5$mean_gnmds2, env.var_full_sub5$year,method="k")
# cor.test(env.var_full_sub5$mean_gnmds2, env.var_full_sub5$exposure,method="k")
# cor.test(env.var_full_sub5$mean_gnmds2, env.var_full_sub5$region,method="k")


```



I tilfelle du vil ha med piler som viser retningen behandlingene beveger seg over tid (Dersom du har flere tidspunkt må du lage en line pr "leg" og gjerne et point for hvert årstall og avslutte med en arrow):


```{r echo=FALSE, message=FALSE, warning=FALSE}

plot(gnmds1,gnmds2,xlab="gnmds1 (scaling in H.C. units)",ylab="gnmds2 (scaling in H.C. units)",type="n", ylim=c(-1.2,1.2), xlim=c(-1.2,1.2))


lines(c(-2,2),c(0,0),lty=2,col=8)
lines(c(0,0),c(-2,2),lty=2,col=8)


  arrows(x0=mean(gnmds1[env.var$Alt.group=="Alpine" & env.var$year=="1994"]), y0=mean(gnmds2[env.var$Alt.group=="Alpine" & env.var$year=="1994"]), x1=mean(gnmds1[env.var$Alt.group=="Alpine" & env.var$year=="2016"]), y1=mean(gnmds2[env.var$Alt.group=="Alpine" & env.var$year=="2016"]),length = 0.07, angle = 35,code = 2,col=4,lwd=2, lty=1)

  arrows(x0=mean(gnmds1[env.var$Alt.group=="TL+100" & env.var$year=="1994"]), y0=mean(gnmds2[env.var$Alt.group=="TL+100" & env.var$year=="1994"]), x1=mean(gnmds1[env.var$Alt.group=="TL+100" & env.var$year=="2016"]), y1=mean(gnmds2[env.var$Alt.group=="TL+100" & env.var$year=="2016"]),length = 0.07, angle = 35,code = 2,col="purple",lwd=2, lty=1)

  arrows(x0=mean(gnmds1[env.var$Alt.group=="TL-100" & env.var$year=="1994"]), y0=mean(gnmds2[env.var$Alt.group=="TL-100" & env.var$year=="1994"]), x1=mean(gnmds1[env.var$Alt.group=="TL-100" & env.var$year=="2016"]), y1=mean(gnmds2[env.var$Alt.group=="TL-100" & env.var$year=="2016"]),length = 0.07, angle = 35,code = 2,col=2,lwd=2, lty=1)

  arrows(x0=mean(gnmds1[env.var$Alt.group=="Forest" & env.var$year=="1994"]), y0=mean(gnmds2[env.var$Alt.group=="Forest" & env.var$year=="1994"]), x1=mean(gnmds1[env.var$Alt.group=="Forest" & env.var$year=="2016"]), y1=mean(gnmds2[env.var$Alt.group=="Forest" & env.var$year=="2016"]),length = 0.07, angle = 35,code = 2,col=3,lwd=2, lty=1)

# eksempel på point:
  
points(mean(gnmds1[env.var$Alt.group=="TL+100" & env.var$year=="2016"]),mean(gnmds2[env.var$Alt.group=="TL+100" & env.var$year=="2016"]),pch=4,col=1, cex=1)

```



Legge til artsnavn i plottet:

```{r}
species.scores1 <- wascores(mds.best$points[,1], species) #ekstraherer species scores
species.scores2 <- wascores(mds.best$points[,2], species)

#lager ny dataframe for navn i tilfelle det er noe som skal flikkes på av tekst.
species.scores1.r <- species.scores1
species.scores2.r <- species.scores2

#Kan lønne seg å gjøre et utvalg, ellers blir det veldig tett med navn.

idx <- (colSums(species) >50)


plot(gnmds1,gnmds2,xlab="gnmds1 (scaling in H.C. units)",ylab="gnmds2 (scaling in H.C. units)",type="n", ylim=c(-1.5,2), xlim=c(-3,2.5))

points(species.scores1[idx],species.scores2[idx],pch=1)

text(species.scores1.r[idx],species.scores2.r[idx], labels=row.names(species.scores2.r)[idx]) 

```
